【裁判字號】    97,台上,6682
【裁判日期】    971225
【裁判案由】    違反毒品危害防制條例
【裁判全文】
最高法院刑事判決            九十七年度台上字第六六八二號
上  訴  人  甲○○
上列上訴人因違反毒品危害防制條例案件，不服台灣高等法院中
華民國九十七年九月二十四日第二審更審判決（九十七年度重上
更(三)字第一二五號，起訴案號：台灣宜蘭地方法院檢察署九十五
年度偵字第二四九五號），提起上訴，本院判決如下：
    主  文
上訴駁回。
    理  由
按刑事訴訟法第三百七十七條規定，上訴於第三審法院，非以判
決違背法令為理由，不得為之。是提起第三審上訴，應以原判決
違背法令為理由，係屬法定要件。如果上訴理由書狀並未依據卷
內訴訟資料，具體指摘原判決不適用何種法則或如何適用不當，
或所指摘原判決違法情事，顯與法律規定得為第三審上訴理由之
違法情形，不相適合時，均應認其上訴為違背法律上之程式，予
以駁回。本件上訴人甲○○上訴意旨略稱：（一）原判決第二頁
事實先認定本案關於安非他命之買賣，雙方約定以新台幣（下同
）一百八十五萬元做為代價，後又認定李金泉與張少奇約定以一
百六十六萬元購買安非他命五包。關於本案買賣安非他命，究竟
確切價格多少？涉及事實認定以及沒收部分之諭知，原判決認定
事實前後矛盾；且原判決對於為何價金由一百八十五萬元變為一
百六十六萬元，並未說明依憑之證據及理由，有理由不備之違法
。（二）原判決第七頁理由內說明：李金泉及上訴人雖與張少奇
約定購買一百八十五萬元之甲基安非他命，李金泉並已收受五萬
元之報酬，然而李金泉實際與張少奇交易結果確定交付之價金為
一百六十六萬元，剩餘之十九萬元李金泉將之放置於裝置甲基安
非他命之黑色手提包內遭查扣等情，業據證人李金泉於原審九十
四年度上訴字第三一八九號案審理時供承不諱（見原審上訴字第
三一八九號卷第一二一頁）。然原審法院上訴字第三一八九號卷
第一二一頁係載：「審判長問：你（李金泉）向張少奇買安，你
陳述交給張少奇一百八十五萬，但警察查到張少奇身上只有一百
六十六萬元，為何在你放安非他命包包裡查到十九萬？被告答：
我拿錢給張少奇，剩下的錢就放在手提包裡。」，原判決之記載
與上開筆錄記載不符，有理由不備之違法。（三）原判決事實認
定上訴人現金一百九十萬元給李金泉，其中五萬元作為上訴人給
李金泉之酬勞，另外一百八十五萬元乃向張少奇購買安非他命之
款項，後李金泉在與張少奇約定改以一百六十六萬元之價格購買
安非他命五包。依據上開事實，警方在查獲李金泉之時，除李金
泉已給付張少奇之一百六十六萬元外，李金泉身上應有購買毒品
之餘款十九萬元以及上訴人給予之酬勞五萬元。但警方查獲李金
泉時，於其身上僅查獲十九萬餘元，與原審認定事實不符。原判
決對此不查，因涉及沒收金額應為二十四萬元或十九萬元。且原
判決理由並未加以說明，有理由不備之違法。況該五萬元既然是
李金泉之酬勞，乃單獨屬李金泉所有，對於李金泉犯罪所得之五
萬元部分，應依毒品危害防制條例第十九條，於李金泉之判決中
諭知沒收即可。原判決謂「扣案之李金泉因犯本罪所得報酬五萬
元，屬共同正犯所得之財物，亦應依毒品危害防制條例第十九條
第一項之規定，諭知沒收」，原判決適用法則有誤。（四）又，
既然原判決認定買賣安非他命金額為一百六十六萬元，則超出部
分非屬購買安非他命犯罪所用之款項，且原判決也認定本件交易
之價金已經交付完成，則自無預備犯罪之情事，從而原判決就十
九萬元部分認係上訴人所有供犯罪預備之物，並諭知沒收云云，
其適用法律有誤，且有判決理由不備之違法。（五）原判決採信
共同被告李金泉所為不利於上訴人之證述，惟李金泉最初證稱上
訴人要其前往購買安非他命。但其後於其為所涉犯案件之第一、
二審審判時，證人李金泉卻稱為其自行購買，並非上訴人要其購
買。至本件偵查及審判程序時，證人李金泉又證稱上訴人要其前
往購買安非他命云云。李金泉前後證詞矛盾。原判決僅憑其前後
反覆之供述，論上訴人與之共同購買毒品，違背證據法則。且原
判決對於李金泉前後供詞，何者可採，何者不可採，並未說明理
由，亦有判決理由不備之違法。（六）原判決雖認定上訴人有販
賣之犯意，但並無證據可以佐證。且原判決理由並未說明何以本
件共犯李金泉經確定判決認定與上訴人共同「運輸」安非他命不
可採，而應認為共同販賣之理由，原判決有理由不備之違法云云
。
惟查原判決依憑上訴人不利於己之部分自白、證人李金泉、張少
奇不利於上訴人之部分證言、法務部調查局中部地區機動工作組
毒品案扣押物明細表、查扣之甲基安非他命五包（均檢出第二級
第八十九項毒品甲基安非他命成分，純度百分之九十三．二九，
淨重四八七九．一九公克，空包裝重四六．○六公克）、法務部
調查局民國九十一年九月二十四日調科壹字第○九一二三○五五
一三○號檢驗通知書、九十五年一月十八日調科壹字第○九五○
○○三一三六○號函、台灣高等法院九十四年度上更(二)字第五六
六號判決、同院九十四年度上訴字第三一八九號、扣案李金泉在
板信商業銀行新興分行開設之第00000000000000
號帳戶之存摺、行政院衛生署管制藥品管理局九十一年五月十三
日管檢字第一○五六二八號函、台灣高等法院被告全國前案紀錄
表等證據，資以認定上訴人有原判決事實欄所記載之犯罪事實，
因而撤銷第一審不當之判決，改判論處上訴人共同販賣第二級毒
品罪刑（累犯，處有期徒刑捌年，扣案之第二級毒品甲基安非他
命伍包【合計淨重肆仟捌佰柒拾玖點壹玖公克】沒收銷燬之，扣
案之新台幣貳拾肆萬元、黑色手提袋壹個、包裝甲基安非他命外
袋伍個，均沒收），已詳述其所憑之證據及理由。對於上訴人否
認本件犯行，辯稱：伊沒有出資叫李金泉到芝豐飯店購買毒品，
伊匯一百六十萬元給李金泉，是李金泉向伊借的錢，但李金泉沒
幾天就拿現金還給伊，伊沒有與張少奇見面；九十一年八月二十
一日也沒有交一百九十萬元給李金泉，李金泉攜帶一百八十五萬
元在楠都賓館與張少奇見面的事，伊並不知情；李金泉歷次所述
或稱係其自行購買，或稱係上訴人要其前往購買安非他命，證詞
前後反覆，已有嚴重瑕疵，所言均不實在云云。經綜合調查證據
之結果，認不可採，分別在判決內詳予指駁，並說明其理由。又
證人李金泉於原審法院九十四年度上訴字第三一八九號案件審理
中，雖曾辯稱系爭毒品是自己（李金泉）買來施用云云，經綜合
調查證據之結果，認亦不可採，復在判決內說明其證據取捨之理
由。至上訴人雖聲請傳訊證人張少奇到庭，然證人張少奇業經通
緝在案，迄今仍未緝獲，有張少奇之原審法院被告前案紀錄表在
卷可稽，無從為傳訊調查，在判決內予以敘明。原判決所為論述
，核與卷證資料相符，從形式上觀察，並無違背法令之情形。按
認事採證、證據之取捨及證據證明力之判斷，俱屬事實審法院之
職權，苟無違背證據法則，自不能指為違法。又供述證據前後雖
有差異或矛盾，事實審法院非不可本於經驗及論理法則，斟酌其
他情形，作合理之比較，定其取捨，其就供述證據之一部，認為
真實者，予以採取，亦非法則所不許。因之，證人供述之證據前
後縱有差異，事實審法院依憑證人前後之供述證據，斟酌其他證
據，本於經驗法則與論理法則，取其認為真實之一部，作為判斷
之證據，自屬合法，不能謂所認與供述證據之部分不符，即指判
決有證據上理由矛盾之違法。本件原審綜合上訴人部分不利於己
之部分自白、證人李金泉、張少奇不利於上訴人之部分證言，斟
酌其他證據，認定上訴人有本件罪行；對於上訴人之辯解，認不
足採；證人李金泉前後不一之供述，以何者為可採何者為不可採
，已分別在判決內詳述其認事採證、證據取捨及判斷之理由，核
與證據法則並無違背，為其職權之適法行使，揆之上開說明，自
不能指為違法。上訴意旨所指各節，或為單純事實之爭執，或不
影響全部犯罪事實之認定而可認於原判決之主旨有影響，或原審
已加審酌屬事實審得本於職權裁量之事項，已於判決內詳述其認
事採證及證據取捨、判斷之理由，為其職權之適法行使，上訴意
旨徒憑己意任意指摘原判決違背法令，核與法律規定得為第三審
上訴理由之違法情形不相適合，依首開說明，應認其上訴違背法
律上之程式，予以駁回。
據上論結，應依刑事訴訟法第三百九十五條前段，判決如主文。
中    華    民    國  九十七  年   十二   月  二十五  日
                      最高法院刑事第二庭
                          審判長法官  莊  登  照
                                法官  黃  一  鑫
                                法官  許  錦  印
                                法官  張  春  福
                                法官  林  俊  益
      本件正本證明與原本無異
                                      書  記  官
中    華    民    國  九十七  年   十二   月  二十九  日
                                                      Ｑ


司法院資訊處製作；財團法人民間司法改革基金會備份。
